臺灣高等法院民事判決
110年度家上字第12號
上  訴  人  甲○○  
訴訟代理人  林易徵律師
被 上訴 人  乙○    

上列當事人間請求離婚事件，上訴人對於中華民國109年11月6日
臺灣士林地方法院第一審判決（109年度婚字第28號）提起上訴
，本院於111年8月10日言詞辯論終結，判決如下：
    主      文
原判決廢棄。
准上訴人與被上訴人離婚。
第一、二審訴訟費用由被上訴人負擔。
    事實及理由
壹、程序方面
一、被上訴人經合法通知，未於言詞辯論期日到場，核無民事訴
    訟法第386條所列各款情形，爰依上訴人之聲請，由其一造
    辯論而為判決。
二、按夫妻之一方為臺灣地區人民，一方為大陸地區人民者，判
    決離婚之事由，應依臺灣地區之法律，臺灣地區與大陸地區
    人民關係條例第52條第2項定有明文。查，上訴人為臺灣地
    區人民，被上訴人為大陸地區人民，有戶籍謄本在卷可稽（
    原審卷第17頁），依上規定，本件應適用臺灣地區之法律認
    定判決離婚之事由，先予敘明。
貳、實體方面
一、上訴人主張：兩造於民國104年11月6日結婚，以臺北市○○區
    ○○○路0段00巷00弄0號3樓為共同住所（下稱中山北路住所）
    ，被上訴人與伊父母相處不睦，經常懷疑伊與其他女性交往
    ，明知伊罹患重度憂鬱症，仍蓄意言語攻擊，兩造生活習慣
    與價值觀存有差異，致爭吵不休，感情失和。被上訴人曾簽
    立離婚協議書，無意維持婚姻，自107年3月間起將其個人物
    品寄回大陸地區，伊於107年8月29日晚間因認被上訴人竊取
    伊財物而報警，被上訴人於警察到場後自行離家，其後音訊
    全無，兩造分居迄今，全無互信基礎，被上訴人違反同居義
    務，惡意遺棄伊，兩造婚姻難以維持，以被上訴人可歸責程
    度較高，擇ㄧ依民法第1052條第1項第5款、第2項規定，求為
    准兩造離婚之判決（原審為上訴人敗訴之判決，上訴人不服
    ，提起上訴）。上訴聲明：㈠原判決廢棄；㈡准兩造離婚。
二、被上訴人於本院未提出書狀或到庭陳述意見，其於原審陳述
    略以：伊未曾懷疑上訴人與異性交往，亦未言語攻擊上訴人
    或偷竊其物品，且與公婆及小姑相處和諧。兩造於107年8月
    29日發生爭吵，員警到場建議伊離開接受安置，上訴人旋因
    租約到期搬離兩造共同住所，並封鎖伊手機，斷絕兩造聯繫
    ，再於107年9月18日擅自通報伊為行方不明人口。伊始終願
    與上訴人同居生活，多次試圖與之聯繫，無惡意遺棄之行為
    ，亦無可責事由，伊不願離婚，仍對兩造婚姻抱持高度期望
    ，兩造婚姻仍可維持等語，資以抗辯。
三、本院之判斷：　　
　㈠按有民法第1052條第1項各款以外之重大事由，難以維持婚姻
    者，夫妻之一方得請求離婚，但其事由應由夫妻之一方負責
    者，僅他方得請求離婚，民法第1052條第2項定有明文。所
    謂「有前項以外之重大事由，難以維持婚姻者」，其判斷標
    準為婚姻是否已生破綻而無回復之希望，意即依客觀標準，
    難以維持婚姻之事實，是否已達於倘處於同一境況，任何人
    均將喪失維持婚姻意欲之程度而定。倘該重大事由，夫妻雙
    方均須負責時，應比較衡量雙方之有責程度，僅責任較輕之
    一方得向責任較重之他方請求離婚，如雙方之有責程度相同
    時，則雙方均得請求離婚，始符公平（最高法院87年度台上
    字第1304號、90年度台上字第1965號判決可參）。
　㈡查，兩造於104年11月6日結婚，原同住中山北路住所，嗣被
    上訴人、上訴人依序於107年8月29日、同年10月間搬離該址
    ，兩造分居至今等情，有戶籍謄本在卷可稽（原審卷第17頁
    ），且為兩造所不爭執（原審卷第285至287頁），堪信真實
    。
　㈢依證人即上訴人之妹甲○○證述，兩造同居期間，上訴人情緒
    低落時，被上訴人欲關心遭拒，雙方因而冷戰，嗣感情失和
    （原審卷第121至123頁）；107年6、7月間，上訴人曾張貼
    空白離婚協議書於中山北路住所大門及鏡子上（見原審卷第
    87頁、本院卷第103頁），兩造並於同年8月5日簽立願於同
    年10月1日同赴戶政事務所辦理離婚手續之字據（原審卷第5
    1頁）。次觀兩造所提錄音譯文及現場照片，上訴人於同年8
    月29日因認被上訴人取走其財物而報警，警員到場了解狀況
    後，因見被上訴人臥室內之床鋪已遭搬離，表示將通報家暴
    ，並詢問被上訴人是否接受安置，被上訴人乃隨警員離開（
    見原審卷第113至116、169至177、255至259頁）；再依兩造
    對話紀錄，被上訴人離家後，上訴人傳送離婚協議書予被上
    訴人，兩造互指對方取走物品（見原審卷第217、219頁），
    上訴人旋於同年月31日對被上訴人提起竊盜之刑事告訴，嗣
    經臺灣士林地方檢察署檢察官以107年度偵字第14629號為不
    起訴處分確定，有受理刑事案件報案三聯單可佐（原審卷第
    15頁），並經調取該上開偵查案件卷宗核閱無誤；另比對兩
    造所提對話紀錄（見原審卷第95至97、217至227頁、本院卷
    第116頁勘驗筆錄）可知，被上訴人自同年9月3日起即不回
    應上訴人之訊息，並封鎖上訴人，未再接收上訴人傳送之任
    何訊息；依上訴人所提影片檔案及本院勘驗筆錄（本院卷第
    97、102至103頁），亦見上訴人於同年9月11日至109年11月
    15日期間撥打被上訴人之行動電話，其均未接聽或直接轉入
    語音信箱；此外，上訴人於107年9月18日向移民署申報被上
    訴人為行方不明之協尋人口，嗣被上訴人於109年10月30日
    出境，迄未返台，兩造亦無任何聯繫等情，有受理外來人口
    行方不明案件登記表、入出境紀錄表可憑（原審卷第21頁、
    本院卷第87頁及個資卷）。
　㈣綜觀上情，兩造因相處齟齬，感情不睦，上訴人於107年8月2
    9日要求離婚並指控被上訴人竊取其財物，被上訴人因而離
    家，並斷絕與上訴人之聯絡，兩造分居迄今，雙方就婚姻關
    係所面臨之困境，已無法溝通尋求解決方法，且因久未共同
    生活，感情疏離，無法達成實質夫妻生活之婚姻目的，任何
    人於此客觀情況下，均將喪失維持婚姻之意願，兩造婚姻確
    有難以回復之破綻。又上訴人屢要求被上訴人書立離婚協議
    書，並提起刑事告訴指稱被上訴人竊盜，致兩造分居迄今，
    就兩造婚姻破綻固可歸責；然被上訴人離家未久，即以不回
    應訊息、拒接電話、封鎖上訴人之方式，斷然拒絕與上訴人
    溝通，嗣更出境未歸，完全斷絕兩造間之聯繫，未思以良性
    溝通方式與上訴人商討改善相處或解決彼此歧見之道，致兩
    造情感疏離更甚，迄今已近2年未有任何聯絡，顯亦難辭其
    對婚姻破綻應承擔之責。從而，兩造就婚姻破綻均可歸責，
    有責程度相當，揆諸前開說明，上訴人自得訴請裁判離婚。
    至其另依民法第1052條第1項第5款請求裁判離婚部分，即無
    庸再予審究。
四、從而，上訴人依民法第1052條第2項規定，請求判准兩造離
    婚，為有理由，應予准許。原審為上訴人敗訴之判決，尚有
    未洽，上訴論旨指摘原判決不當，求予廢棄改判，為有理由
    ，爰由本院廢棄改判如主文第2項所示。
五、本件事證已臻明確，兩造其餘攻擊防禦方法及所用之證據，
    經本院斟酌後，認均不足以影響本判決之結果，爰不逐一論
    列，併此敘明。
六、據上論結，本件上訴為有理由，依家事事件法第51條、民事
    訴訟法第450條、第78條、第463條、第385條第1項前段，判
    決如主文。
中　　華　　民　　國　　111 　年　　8 　　月　　31　　日
                    家事法庭
                      審判長法  官  張松鈞
                            法  官  李昆曄
                            法  官  楊舒嵐
正本係照原本作成。
如不服本判決，應於收受送達後20日內向本院提出上訴書狀，其
未表明上訴理由者，應於提出上訴後20日內向本院補提理由書狀
（均須按他造當事人之人數附繕本）上訴時應提出委任律師或具
有律師資格之人之委任狀；委任有律師資格者，另應附具律師資
格證書及釋明委任人與受任人有民事訴訟法第466 條之1第1項但
書或第2項所定關係之釋明文書影本。如委任律師提起上訴者，
應一併繳納上訴審裁判費。
中　　華　　民　　國　　111 　年　　9 　　月　　1 　　日
　　　　　　　　　　　　　
　　　　　　　　　　　　　  書記官  常淑慧